【裁判字號】    99,矚重訴,1
【裁判日期】    991122
【裁判案由】    背信
【裁判全文】
臺灣高雄地方法院刑事判決             99年度矚重訴字第1號
公  訴  人      臺灣高雄地方法院檢察署檢察官
被      告      丙○    姓名.
被      告      甲○    姓名.
共同選任辯護人  陳永來律師
                魏雯祈律師
上列被告因背信案件，經檢察官提起公訴（98年度偵字第30828
號），本院判決如下：
    主  文
丙○、甲○共同犯背信罪，各處有期徒刑貳年。
    事  實
一、丙○（姓名詳卷）與甲○（姓名詳卷）係夫妻關係，因經營
    樂透彩簽注站而認識顧客乙○（姓名詳卷），之後丙○與甲
    ○因故未再經營彩券簽注站，惟乙○基於彼此長期交易所產
    生之信任關係，又因工作需於98年6 月9 日前往中國，乃於
    同年5 月下旬某日，前往丙○所經營之雜貨店（地址詳卷）
    ，與丙○約定，其以簡訊或電話告知投注號碼、投注幾期、
    投注金額等之方式，委託丙○代為購買簽注威力彩。嗣於98
    年6 月12日20時34分許，乙○以其持用之Α門號行動電話（
    號碼詳卷所附之對照表），傳輸內容為「威力（2,7,11,22,
    25,36 ＋6 ）和（6,15,16,27,34,37＋6 ）每期兩注，連買
    五期，共一千元。五期，共一千元。多謝」等語之簡訊予丙
    ○所持用之Β門號行動電話（號碼詳卷所附之對照表），以
    示委託丙○代為1 次購買上開號碼2 注連買5 期威力彩之意
    ；復於98年6 月15日19時31分許，乙○在中國某處，以公司
    D 門號電話（號碼詳卷所附之對照表）與丙○通聯，經丙○
    告知確已受委託代為1 次購買上開號碼2 注連買5 期之威力
    彩。之後因連續5 期（即98年6 月15日、6 月18日、6 月22
    日、6 月25日、6 月29日，起訴書誤載為6 月12日）均無人
    簽中頭獎，乙○乃又於98年7 月2 日16時15分許，在中國某
    處，以公司Ｃ門號電話（號碼詳卷所附之對照表）撥打丙○
    所持用之Β門號行動電話（號碼詳卷所附之對照表），惟因
    丙○開車而由同車之甲○接聽電話，乙○遂告知甲○照上開
    簡訊所傳之號碼代為1 次購買2 注連買3 期之威力彩，經甲
    ○轉知丙○，丙○遂受乙○之委託，為乙○處理事務，隨即
    驅車前往高雄市○○區○○路153 號「漢生彩券行」，代乙
    ○購買威力彩，經「漢生彩券行」於98年7 月2 日16時21分
    44秒，銷售上開號碼2 注連買3 期之威力彩1 紙予丙○。嗣
    於98年7 月2 日晚上經乙○以電話告知，丙○與甲○因而知
    悉簽中頭獎，之後乙○並多次以電話與丙○、甲○討論兌獎
    領款事宜。詎丙○與甲○均明知丙○係受乙○之委託代為購
    買上開威力彩，應將代購之彩券交付乙○，由乙○持以向銀
    行兌獎領款，惟竟萌生共同意圖為自己不法之利益，基於背
    信之犯意，謀議違反前開乙○委託丙○代購威力彩之任務，
    於98年7 月3 日以後至5 日間之某日，未經乙○之同意，在
    丙○之自小客車上，由甲○在該威力彩彩券背面填上其姓名
    、身份證號碼、住址、電話等資料，並於98年7 月8 日，2
    人一同前往中國信託商業銀行股份有限公司（址設臺北市○
    ○區○○路18號，下稱中國信託），擅自持已填寫甲○個人
    資料之上開威力彩彩券，向台灣彩券業務承辦人提示兌獎，
    經中國信託核對彩券無誤後扣除稅捐，旋於同日核撥頭獎獎
    金新台幣（下同）7 億3 千9 百99萬6023元入甲○所有之中
    國信託帳戶，違背任務，致生損害於乙○之財產。
二、案經乙○訴由法務部調查局高雄縣調查站報請台灣高雄地方
    法院檢察署檢察官偵查起訴。
    理  由
壹、證據能力部分：
一、按被告以外之人於偵查中向檢察官所為陳述，除顯有不可信
    之情況者外，得為證據，刑事訴訟法第159 條之1 第2 項定
    有明文。偵查中對被告以外之人所為之偵查筆錄，性質上係
    屬傳聞證據，惟現階段刑事訴訟法規定檢察官代表國家偵查
    犯罪、實施公訴，依法其有訊問被告之權，證人且須具結，
    而實務運作時，檢察官偵查中向被告以外之人所取得之陳述
    ，原則上均能遵守法律規定，不致違法取供，其可信度極高
    ，職是，本件證人即告訴人乙○於偵查中檢察官以證人身分
    予以訊問，並經依法具結在卷，且無證據顯示檢察官在偵查
    時有不法取供之情形，亦查無證據顯示有顯不可信之情況。
    是揆諸前揭說明，其於偵查中之證述，應有證據能力。
二、又按被告以外之人（包括證人、鑑定人、告訴人、被害人及
    共同被告等）於檢察事務官、司法警察官或司法警察調查中
    所為之陳述，與審判中不符時，其先前之陳述具有較可信之
    特別情況，且為證明犯罪事實存否所必要者，得為證據，刑
    事訴訟法第159 條之2 定有明文。是被告以外之人於警詢中
    所為之陳述，係屬傳聞證據，原則上無證據能力，惟如該陳
    述與審判中不符時，其先前之陳述具有較可信之特別情況，
    且為證明犯罪事實存否所必要者，依同法第159 條之2 規定
    ，始例外認為有證據能力。本件證人即告訴人乙○於法務部
    調查局高雄縣調查站（下稱高雄縣調查站）所為之陳述，屬
    被告以外之人於審判外之陳述，被告之辯護人主張無證據能
    力，而證人即告訴人乙○於高雄縣調查站之陳述，與其於本
    院審理中之陳述均大致相符，是無證據能力。
三、手機原始錄音檔、轉拷光碟、勘驗筆錄及譯文之證據能力：
（一）按刑事訴訟法上「證據排除原則」，係指將具有證據價值
      ，或真實之證據因取得程序之違法，而予以排除之法則。
      而私人之錄音、錄影之行為所取得之證據，應受刑法第31
      5 條之1 與通訊保障及監察法之規範，私人違反此規範所
      取得之證據，固應予排除。惟依通訊保障及監察法第29條
      第3 款之規定「監察者為通訊之一方或已得通訊之一方事
      先同意，而非出於不法目的者，不罰」，通訊之一方非出
      於不法目的之錄音，所取得之證據，即無證據排除原則之
      適用（最高法院92年度台上字第2677號、94年度台上字第
      716 號判決參照）。本件告訴人乙○提出其與被告丙○、
      甲○之手機對話錄音檔，業經通話之一方即告訴人乙○予
      以錄音，前開錄音之內容為確認告訴人乙○與被告間有關
      委託代為簽購威力彩之事，且錄取錄音之目的係為保留告
      訴人乙○與被告間對話過程之證據，非出於不法之目的，
      並無任何竊聽或竊錄他人之行為，而證據排除之目的係在
      杜絕偵察機關之違法搜索、監察，而未及於私人之合法蒐
      證行為，依照前開最高法院判決意旨，前開手機錄音取得
      之證據（即原始錄音檔及轉拷光碟），即具有證據能力，
      合先敘明。
（二）至被告及辯護人以上開手機原始錄音檔係遭剪接，手機原
      始錄音檔之錄音時間與電話通聯記錄所載通聯之時間不符
      ，而認該手機原始錄音檔不具證據能力等語置辯，惟查上
      開手機原始錄音檔係告訴人乙○自行以手機錄音之方式蒐
      證，其取得並非出於不法目的，屬基於保全證據之必要所
      實施之作為。該手機原始錄音檔及轉拷之光碟經本院當庭
      勘驗結果，告訴人乙○與被告丙○、甲○間之對話內容、
      語意均連續，應答連貫，有勘驗筆錄在卷可按（見本院卷
      一第174 至180 頁、第206 至213 頁、第231 至236 頁）
      ，是難認有何剪接之情事；且被告丙○、甲○於本院審理
      時對該手機錄音檔內之聲音確實係渠2 人與告訴人乙○間
      之對話聲音等情不爭執（見本院卷一第58頁），又被告丙
      ○、甲○於本院審理時均證稱：之前（非本案）乙○委託
      我們簽彩券的情形，乙○會打電話來委託簽彩券，在封牌
      結束投注前（晚上八點前），不管乙○在哪裡，他一定會
      叫人來拿彩券並當場付錢，從來沒有等開獎之後才來拿彩
      券的情形；所以，欲傳真中獎彩券給乙○、與乙○討論一
      起去領彩券獎金、與乙○討論有關贈與稅或寫支票、寄支
      票、寫借據、被報章媒體報導彩券中獎、幫乙○和銀行或
      承辦兌獎人員聯絡兌獎事宜、向乙○要帳戶號碼要匯錢到
      乙○帳戶等情事，均是本案彩券中獎之後才發生，才與乙
      ○在電話中對話討論，並非以前乙○委託被告簽購彩券的
      事情，因為乙○以前委託簽購彩券，在封牌結束投注前，
      都會將拿彩券拿走，沒有開獎之後才來拿彩券的情形等語
      （見本院卷二第59至61頁、第61頁及背面、第70頁及背面
      ），證人即告訴人乙○於本院審理時亦證稱：之前我委託
      被告幫我買彩券，被告他們都會把中獎彩券給我，由我去
      兌獎領款，沒有傳真彩券的問題，也沒有幫我和銀行或承
      辦員聯絡中獎的事情或幫我兌獎的情形等語（見本院卷二
      第44、45頁），益證上開手機原始錄音檔之對話內容，確
      實是本案彩券中獎後告訴人乙○與被告丙○、甲○間之對
      話討論內容，並無剪接之情事。
（三）另手機原始錄音檔之錄音時間與電話通聯記錄電腦資料所
      載通聯之時間有所不符，或因手機錄音之操作啟動、關閉
      時間造成誤差，或因並非電話接通後即開始錄音，或因未
      到通話結束即關閉錄音等情所致，尚難以此即遽認手機原
      始錄音檔之內容遭剪接之情事。
（四）上開手機原始錄音檔及轉拷光碟經本院勘驗屬實，有勘驗
      筆錄及譯文在卷可憑，被告及辯護人空言否認手機原始錄
      音檔被剪接，復無積極證據足資證明，其辯解委無可採，
      是手機原始錄音檔、轉拷光碟、勘驗筆錄及譯文均有證據
      能力無訛。
四、次按被告以外之人於審判外之言詞或書面陳述，除法律有規
    定者外，不得作為證據；被告以外之人於審判外之陳述，雖
    不符刑事訴訟法第159 條之1 至同條之4 之規定，而經當事
    人於審判程序同意作為證據，法院審酌該言詞陳述或書面陳
    述作成時之情況，認為適當者，亦得為證據。當事人、代理
    人或辯護人於法院調查證據時，知有刑事訴訟法第159 條第
    1 項不得為證據之情形，而未於言詞辯論終結前聲明異議者
    ，視為有前項之同意，刑事訴訟法第159 條第1 項、第159
    條之5 分別定有明文。查本判決所引用之各項據以認定事實
    之傳聞證據，被告丙○、甲○、辯護人及公訴人於本院言詞
    辯論終結前，均不爭執而未曾聲明異議，本院審酌該等言詞
    及書面陳述作成時之情況，並無出於任意性或不正取供，或
    違法或不當情事，且客觀上亦無不可信之情況，堪認為適當
    ，揆諸前開說明，依法均有證據能力。
貳、實體部分：
一、訊據被告丙○、甲○均矢口否認有何背信之犯行，均辯稱：
    98年5 月下旬，乙○並未前往丙○之雜貨店委託丙○代為簽
    購彩券；98年7 月2 日下午4 時21分44秒，係丙○自己去購
    買簽注威力彩彩券，並非受乙○之委託代乙○購買，因為乙
    ○雖有於98年7 月2 日下午4 時15分許撥打丙○所持用之Β
    門號行動電話，惟係由甲○在計程車上接聽，當時丙○開自
    小客車去加油，未和甲○在一起，且電話中乙○和甲○僅聊
    天，並未提及要委託代購彩券，甲○亦未告知丙○，乙○有
    於98年7 月2 日下午4 時15分許打電話來找丙○，故丙○係
    自行簽購威力彩彩券中獎，向銀行提示兌獎並無背信可言云
    云。
二、經查：
（一）被告丙○與甲○對其2 人係夫妻關係，因經營樂透彩簽注
      站而認識顧客告訴人乙○，於98年6 月12日20時34分許，
      告訴人乙○以其持用之Α門號行動電話，傳輸內容為「威
      力（2,7, 11, 22,25,36 ＋6 ）和（6,15,16,27,34,37＋
      6 ）每期兩注，連買五期，共一千元。五期，共一千元。
      多謝」等語之簡訊予被告丙○所持用之Β門號行動電話，
      以示委託被告丙○代為1 次購買上開號碼2 注連買5 期之
      威力彩之意，嗣於98年6 月15日19時31分許，告訴人乙○
      在中國某處，以公司D 門號電話與被告丙○通聯，經被告
      丙○告知確已受委託代為1 次購買上開號碼2 注連買5 期
      （即98年6 月15日、6 月18日、6 月22日、6 月25日、6
      月29日）之威力彩之事實均不爭執（見本院卷一第57頁背
      面），核與證人即告訴人乙○於偵查及本院審理時所證述
      之情節相符（見98年度他字第5723號卷第57、58頁、本院
      卷二第38頁），復有98年6 月12日20時34分簡訊翻拍照片
      2 張及通聯調閱查詢單2 份附卷可稽（見98年度他字第57
      23號卷第28、62、64頁），是告訴人乙○於98年6 月12日
      20時34分許，確有以簡訊傳輸威力彩號碼、期數、金額予
      被告丙○，委託被告丙○代為簽購威力彩，被告丙○亦受
      告訴人乙○之委託照簡訊之內容代為簽購威力彩甚明。
（二）被告丙○於98年6 月12日接獲上開簡訊時，依常理，應知
      係何人所傳之簡訊，係何人欲委託其代簽購彩券及相關情
      形，當無不清楚對象及相關狀況即冒然率予代購彩券之理
      ？然被告丙○與甲○於本院審理時均證稱：之前開投注站
      的時候乙○有委託丙○簽注彩券，沒有開投注站的時候（
      96年1 月1 日之後）就沒有受乙○委託簽注彩券，乙○平
      常沒有跟我們聯絡，也沒有打電話給我們問候、聊天，或
      到我家聊天（見本院卷二第49、59頁及背面、65頁背面、
      68頁背面），則依被告丙○與甲○之上開證述，距告訴人
      乙○98年6 月12日傳簡訊予被告丙○時，告訴人乙○業已
      長達2 年半未與被告丙○、甲○聯絡往來，在此情形，告
      訴人乙○豈有不事先與被告丙○洽詢委託，即突然傳簡訊
      予被告丙○請其代簽購彩券之理？是告訴人乙○於傳簡訊
      （98年6 月12日）予被告丙○前之98年5 月下旬某日，應
      有至被告丙○經營之雜貨店與被告丙○洽談委託代為簽購
      彩券事宜無訛。
（三）98年6 月15日、6 月18日、6 月22日、6 月25日、6 月29
      日連續5 期之威力彩均無人簽中頭獎；被告丙○於98年7
      月2 日16時21分44秒，到高雄市○○區○○路153 號「漢
      生彩券行」，以上開告訴人乙○所傳簡訊之2 組號碼，購
      買3 期之威力彩；告訴人乙○於98年7 月2 日16時15分許
      ，在中國某處，以公司Ｃ門號電話撥打被告丙○所持用之
      Β門號行動電話，由被告甲○接聽電話；98年7 月2 日晚
      上告訴人乙○打電話給被告丙○，被告丙○因而得知中獎
      後，由被告丙○告知被告甲○等情，復為被告丙○、甲○
      不爭執（見本院卷一第57頁背面），核與證人即告訴人乙
      ○於偵查及本院審理時所證述之情節相符（見98年度他字
      第5723號卷第58頁、本院卷二第38頁及背面），復有台灣
      彩券股份有限公司98年8 月20日台彩字第98200081號函、
      98年11月10日台彩字第98200107號函及通聯調閱查詢單各
      1 份附卷可稽（見98年度他字第5723號卷第65頁背面、
      120 頁、98年度偵字第30828 號卷第14頁），是告訴人乙
      ○於98年7 月2 日16時15分許，確有打電話予被告丙○，
      但由被告甲○接聽電話，另被告丙○亦於98年7 月2 日16
      時21分44秒，以上開告訴人乙○所傳簡訊之2 組號碼，購
      買3 期之威力彩並中得頭獎甚明，則告訴人乙○於98 年7
      月2 日16時15分許所撥打由被告甲○接聽之電話內容，究
      有無委託被告丙○代為簽購彩券？或僅聊天、問候？被告
      丙○是否知悉此通電話內容？被告丙○於98年7 月2日16
      時21分44秒，以上開告訴人乙○所傳簡訊之2 組號碼所購
      買3 期之威力彩，究係受告訴人乙○之委託所代為簽購？
      或被告丙○自行簽購？即涉及被告丙○與甲○是否觸犯背
      信罪嫌？
（四）證人即告訴人乙○於偵查及本院審理時均證稱：因為之前
      委託丙○所代為簽購之5 期威力彩已滿，都沒有簽中，7
      月2 日是新的一期，所以我在該日下午四點多打電話給丙
      ○，當時是甲○接聽的，甲○說丙○在開車，他們利用暑
      假帶小孩去北部玩，找長輩，當時正往小港方向走，我有
      跟甲○說，我要下注同上次簡訊相同號碼二注，簽三期，
      甲○叫我放心會幫我買等語（見98年度他字第5723號卷第
      58、162 頁、本院卷二第38頁），再參以被告甲○接聽電
      話之時間（16時15分32秒起，共通話112 秒）、其基地台
      之移動位置（由高雄市○○區○○路133 巷42弄2 號基地
      台移往民益路136 號基地台）及基地台之涵蓋範圍，可推
      得：告訴人乙○與被告甲○從下午4 時15分32秒電話通話
      到4 時17分許止，行進方向從中山四路進入沿海一路，是
      移動而不是禁止的，表示通話時被告甲○是在車上，且該
      車是從中山四路小港機場開往沿海一路，被告甲○通話結
      束時（4 時17分許），其所乘坐車輛之位置已進入沿海一
      路，而沿海一路到漢民路之車程約二、三分鐘，故4 時20
      分左右，被告甲○所乘坐之車輛即可到達漢民路之漢生彩
      券行，嗣於4 時21分下注簽購列印彩券，此過程與當時被
      告甲○及其所乘坐車輛之行徑、方向及時間均相符合，並
      有通聯調閱查詢單、遠傳電信股份有限公司98年12月24日
      遠傳（企營）字第09811206077 號函及所附基地台涵蓋範
      圍圖、高雄市○○區○○路153 號地圖、高雄市○○區○
      ○路133 巷42弄2 號地圖各1 份附卷可按（見98年度他字
      第5723號卷第65頁背面、98年度偵字第30828 號卷第25至
      29 頁 、本院卷二第22、23頁），核與證人即告訴人乙○
      所述，被告甲○接聽告訴人乙○電話時，係在被告丙○所
      駕駛之自用小客車上（而非在計程車上，詳後述）等情相
      符，則被告丙○經被告甲○轉知告訴人乙○欲委託其代簽
      購彩券，於是其遂開車前往高雄市○○區○○路153 號之
      漢生彩券行代告訴人乙○簽購彩券，於時間、行徑、方向
      均無不合，故證人即告訴人乙○之證述應堪採信。
（五）經本院當庭勘驗告訴人乙○與被告丙○、甲○對話之手機
      原始錄音檔及光碟之結果：
（1）錄音檔A （0000000000.amr）：
     乙○：我算出來啦，喂！
     丙○：嘿。
     乙○：我算一下，扣掉印花稅，大概7億3千6百.....
     丙○：喔～好
     乙○：所以大爆了（台語）
     丙○：好。
     乙○：「我禮拜天趕回去」。
     丙○：好。
     乙○：啊「你彩券要好好保管」。
     丙○：好啦。

（2）錄音檔B （0000000000.amr ）：
     乙○：我跟你講確認的電話。
     甲○：好。
     乙○：你要不要抄一下。
     甲○：喔，我抄起來喔！，多少？
     乙○：0000000000。
     甲○：這我知道啦，這支我知道，我本身以前作這行的，
           這我知道。
     乙○：0000000000喔，找一個高小姐。
     甲○：好，高小姐，你放、你放心啦。
          .......
     甲○：好啦，我跟你講啦，「我會幫你聯絡然後跟他確定
           時間」，一定要帶你去啦。
     乙○：「你跟他要求星期一啦」。
     甲○：好啦好啦。

（3）錄音檔C （0000000000.amr）：
     甲○：..... 我們為了他今天給我們搞這種飛機，還不相
          信我，「不然我們一開始就會講沒有了」，....

     甲○：你聽的懂意思嗎？我就跟你講從頭到尾，如果我是這
           種人……，「我不是那種人，如果是我們當天晚上就
           跟你回說沒有了」，……你先聽我講完啦……再多
           我都不會快樂，你聽懂我意思嗎？我要過一輩子安
           安心心的，有生命跟小孩子才能享受，我才不要這
           樣子。

     甲○：我跟你講喔，我一定會把……重點啦，我跟你講啦
           ，你把帳戶啦，輸入我的那個啦」，你聽的懂嗎？

     甲○：把你的帳戶輸入，你不是會輸入嗎？你把你的帳戶輸
           入啦。

（4）錄音檔D（0000000000.amr）：
     丙○：....，剛剛我停在路邊跟你講，我跟你講，現在就
          是這樣啦，「領到，我匯進去你的帳戶，你的帳戶給
          我」。

     甲○：喂，「我一定會匯給你」，我跟你講，我有命才有
          錢花，你聽的懂我的意思嗎？「我一定會匯給你的」
         ，....

     甲○：「我絕對不會給你獨吞的啦」，因為我不喜歡我一輩子
          都不快樂啦，放心好了啦。

     甲○：我講一句最白的意思就對了，我跟你講那一天就跟你
           講 ，我沒有下，對不對，我直接跟你講我沒有下就
           好了，為什麼要跟你講有下？而且還一直講等你回
           來再處理，等你回來再處理，....

     甲○：啊我就說，我們在那影印（彩券）的時候啊，影印後才
          傳真嘛，你不相信我才會叫我影印嘛！

    甲○：在我的認知，「你帳戶一定要給我，我才有辦法匯給
          你」，我希望說死一個人，有沒有，錯一個人，不用
          兩個人都全部錯。
    乙○：好啦，帳戶是電話中念給你嗎？
    甲○：不用，你用傳真就好。
    乙○：用傳真？
    甲○：你用傳簡訊的，因為我怕記錯的話，那很糟糕了。

    甲○：我跟你講領到了，一定會匯給你，一定要相信我，我
          不可能為了金錢讓我……

    甲○：對啦，我一定，我不會說我出了銀行門口喔，告訴你
          ，我在銀行裡面就直接匯了。

    丙○：（彩券）我不知道你身份證字號，所以我寫我的，
           ....

    丙○：現在已經一個人曝光了，你不用再曝光，錢我會匯給
          你，你安安穩穩的過生活。
    乙○：沒啦，也是要給你回饋，你知道嗎？
    丙○：這回饋有沒有，認為回饋，「你認為要回饋多少給我
          ，你自己講」。

    甲○：你甘有聽懂我的意思，……我為什麼要跑？既使我願
          意答應他，「你給我的回饋，我分些給他」，...

    甲○：我就是都懂，所以我才會講說，「等你回來才處理，
          你回來才處理，等你回來」，就硬要這樣，現在說這
          些已經來不及，傷害已經造成了。

    甲○：他會是那種人就不會跟你說，他有。他會是那種人，
          就不會跟你說有，他跟你話沒有就好了。

    甲○：因為我會這樣想，他們那些人都是吃好到處報，「你
        分給我的，我給他」，不是我不給他，我怕他們吃不知
        道飽啦，怕吃好到處報，因為那種人喔。...

    甲○：捐款啦
    乙○：喔，那也是要捐啊
    甲○：「因為我想說沒經過你的同意」，我不知道……他會
          洗腦
    乙○：我是認為要捐啦，這種就是要捐啦，就捐兩千萬，兩
          千萬整，然後以後每一年自己再捐獻，以後再託……
    甲○：我也知道，……「丙○在問你說，他說要捐款的時候
          要捐多少」。
    上開對話內容，有本院勘驗筆錄及譯文（見本院卷一第187
    至198 頁）附卷可憑。
（5）由上開告訴人乙○與被告丙○、甲○之對話內容，依客觀
     事理、社會常情顯可推認，本案彩券之中獎人應係告訴人
     乙○，而非被告丙○甚明，則被告丙○於98年7 月2 日16
     時21分44秒，以上開告訴人乙○所傳簡訊之2 組號碼，在
     漢生彩券行購買3 期之威力彩，應係受告訴人乙○之委託
     所代為簽購，而非被告丙○自行簽購，益證被告甲○接聽
     告訴人乙○之電話時，應與被告丙○同車，經被告甲○轉
     知被告丙○，告訴人乙○欲委託被告丙○代為簽購威力彩
     ，被告丙○始開車前往漢生彩券行照之前簡訊所傳之2 組
     號碼代乙○簽購威力彩無訛。
（六）被告甲○於本院審理時證稱：我坐計程車到小港郵局門口
      下車時，看到我先生丙○已在郵局門口，丙○坐在自小客
      車上，我就爬上丙○的車上；小港郵局也是在中山路，小
      港郵局距離我在中山四路下丙○自小客車與丙○分開的地
      方有一段距離，2 地開車所需的時間算分鐘跑不掉；我有
      跟丙○說我坐計程車，他問我去吃什麼，我回答沒什麼好
      吃的，不知道計程車在繞什麼；我與丙○沒有約幾點要在
      小港郵局會合，只是說吃完先到小港郵局見面等語（見本
      院卷二第56頁背面、57、58頁及背面、61頁背面）；然被
      告丙○於本院審理時卻證稱：我到郵局的時候，就見到甲
      ○已經到郵局，我看到她時，她在郵局那裡晃來晃去，她
      不是正在走路到郵局的路上；從中山路與甲○分手的地方
      到我們會合郵局的距離，以我開車速度大概一分鐘以內、
      很近；我不知道甲○從中山路下車後是如何到會合的郵局
      ；我叫我太太甲○先去吃一吃回來到中山路國際機場對面
      的郵局那邊等我，我們有約三十分鐘以後見面等語（見本
      院卷二第63頁背面、64頁），是被告丙○與甲○就其2 人
      於98年7 月2 日下午4 時許，在中山路分開後又如何再會
      合等事項，所證述之情節顯不相符，則被告2 人究竟有無
      分開？被告甲○於98年7 月2 日下午4 時15分許與告訴人
      乙○通話時，是否在計程車上，而不在被告丙○所駕駛之
      自用小客車上？即有疑義。
（七）告訴人乙○與被告甲○於98年7 月2 日下午4 時15分32秒
      電話通話到4 時17分許止，被告甲○所乘坐車輛之行徑路
      線、方向是從中山四路小港機場開往沿海一路，被告甲○
      於通話結束時（4 時17分許），其所乘坐車輛之位置已經
      過中山路而進入沿海一路（詳於前（四）所述），然被告
      甲○於本院審理時卻證稱：我在中山路攔計程車，我想去
      吃東西，計程車司機要把我載往市區，我要求司機將車子
      折回，計程車在「折回」的路上手機電話響，是乙○打電
      話來，我接完乙○電話後，我跟計程車司機說請他載我到
      小港郵局那邊，到小港郵局時我就下計程車等語（見本院
      卷二第53頁背面、56頁），惟被告丙○與甲○所約定會合
      之小港郵局也是在中山路等情，業據被告丙○、甲○證述
      明確（見本院卷二第58頁、63頁背面），則被告甲○要到
      中山路上之小港郵局與被告丙○會合，其所乘坐之車輛應
      不用轉進沿海一路，而在中山四路上即應停止，是被告2
      人辯稱其2 人在中山四路分開，被告甲○坐計程車想去吃
      東西，在計程車上接到告訴人乙○之電話等情與事證不符
      ，委無可採，故應認被告甲○並未搭乘計程車，而仍與被
      告丙○同車甚明。
（八）被告甲○於本院審理時證稱：我坐計程車到小港郵局門口
      我整天都沒有吃東西，我從高雄市○○○路上計程車，要
      去吃東西，我問司機，看什麼好吃的可以吃，計程車司機
      跟我說市區的六合夜市，我回答這麼早六合夜市開了嗎？
      計程車司機把我載往市區，計程車開到約超過前鎮，接近
      前鎮時，我要求司機將車子折回，計程車在「折回」的路
      上手機電話響，是乙○打電話來，我接完乙○電話後，我
      跟計程車司機說請他載我到小港郵局那邊，到小港郵局時
      我就下計程車，計程車繞一圈我就去和丙○會合等語（見
      本院卷二第50、54頁背面、56頁、58頁背面），則被告甲
      ○上計程車後並未告知計程車司機其欲前往之目的，亦未
      指示計程車司機前往市區或前往六合夜市，則計程車司機
      豈知要開往何處？又豈會自動開往市區？顯有違常理；另
      被告甲○肚子餓一天未進食，與被告丙○分開坐計程車之
      目的就是要去吃東西，惟其坐計程車往市區方向行駛後又
      折返，於接獲告訴人乙○之電話後，即到小港郵局與被告
      丙○會合，被告甲○白白繞一圈卻未去吃東西，亦與常理
      不符；又被告丙○開車加油與被告甲○吃東西所需花用之
      時間並不相當，更何況被告甲○竟未就近吃東西，還選擇
      坐計程車去吃東西，所需花費之時間更久，被告丙○開車
      加油，只需數分鐘，則被告丙○豈有苦苦久等之理？在在
      所辯均有違常情。再者，被告甲○於本院審理時就其所乘
      坐計程車行駛之方向、行徑、經過情形均無法完整清楚陳
      述，僅能片段回答，且應答多支吾其詞、閃避問題、答非
      所問，有本院99年10月25日審理筆錄可按（見本院卷二第
      53 至57 頁），若被告甲○真有在中山四路搭乘計程車，
      後至小港郵局與被告丙○會合，豈有如此反常之狀況？益
      見被告2 人辯稱被告甲○坐計程車，在計程車上與告訴人
      乙○通話，係杜撰編造之說詞。
（九）被告甲○於本院審理時雖證稱：98年7 月2 日下午4 時15
      分乙○打電話來要找我先生，我先生開車出去，我問他找
      我先生做什麼，乙○說沒有，沒有，我問告訴人乙○真的
      沒有嗎？乙○就把話題轉開了，將話題提到小孩放假，帶
      小孩去走走，就是聊天而已，並沒有提到委託代簽彩券等
      語（見本院卷二第51、54頁）；惟其亦證稱：我們沒開投
      注站的時候，乙○就沒有打電話給我們聊天，或到我家聊
      天，乙○平常沒有跟我們聯絡等語（見本院卷二第49頁背
      面、59頁背面），核與被告丙○於本院審理時證述：乙○
      不會打電話跟我問候聊天等情相符（見本院卷二第65頁背
      面），亦與證人即告訴人乙○證稱：除了購買彩券外，平
      常沒有打電話跟被告2 人聊天或問候，我傳簡訊或打電話
      的目的都是為了委託丙○、甲○買彩券等情一致（見本院
      卷二第44頁）；則被告甲○所述98年7 月2 日下午4 時15
      分告訴人乙○與其通電話之內容，僅聊天而已，並沒有委
      託代簽彩券乙情，非但與其所述前後矛盾，亦與被告丙○
      及告訴人乙○所述不符，是顯不足採信，故於98年7 月2
      日下午4 時15分32秒告訴人乙○與被告甲○之通話內容，
      應非僅聊天問候，而係欲委託代為簽購彩券甚明。
（十）按稱委任者，謂當事人約定，一方委託他方處理事務，他
      方允為處理之契約，民法第528 條定有明文，故當事人要
      約承諾意思表示一致委任契約即成立，不以書面、交付金
      錢、報酬為要件。告訴人乙○於98年5 月下旬某日，確有
      至被告丙○所經營之雜貨店，委託被告丙○代其購買簽注
      威力彩；嗣被告丙○亦依約代告訴人乙○1 次購買簡訊所
      傳號碼2 注連買5 期之威力彩（98年6 月15日、6 月18日
      、6 月22日、6 月25日、6 月29日）；迨於98年7 月2 日
      16時15分許，告訴人乙○在中國某處，以公司Ｃ門號電話
      撥打被告丙○所持用之Β門號行動電話，惟因被告丙○開
      車而由同車之被告甲○接聽電話，告訴人乙○遂告知被告
      甲○照上開簡訊所傳之號碼代為1 次購買2 注連買3 期之
      威力彩，經被告甲○轉知被告丙○，被告丙○隨即驅車前
      往漢生彩券行，於當日16時21分44秒購買威力彩等情（詳
      如前述），是告訴人乙○委託被告丙○代為簽購威力彩之
      委任關係，因雙方意思表示一致已成立，則被告丙○於98
      年7 月2 日16時21分44秒所購買之威力彩，顯係依委任關
      係代告訴人乙○所簽購無訛。至告訴人乙○究竟有無交付
      被告丙○2000元購買彩券之費用，於委任契約之成立並無
      影響，附此敘明。
（十一）被告丙○依委任關係代告訴人乙○簽購彩券，即係為告
        訴人乙○處理事務，該代為簽購之彩券即應交付委任人
        乙○，該彩券簽中頭獎，亦應由委任人乙○於彩券背面
        填寫其姓名、身份證字號等個人資料後向銀行兌領彩金
        ，被告甲○於本院審理時亦證稱：丙○本來想要把中獎
        彩券傳真給乙○之事，我知道，丙○有告訴我；我有跟
        乙○討論98年7 月13日三個人一起去領獎等語（見本院
        卷二第59頁背面、60頁），核與被告丙○及證人即告訴
        人乙○所證述：乙○要求丙○將中獎彩券傳真給乙○，
        丙○本來要拿去影印、傳真給乙○，已經出去了，之後
        來又回來不影印，丙○有跟乙○說，到超商被人家看到
        ，所以不敢影印；本案中獎丙○有與乙○討論98年7 月
        13日大家一起去領獎等情相符（見本院卷二第44頁及背
        面、66頁、70頁背面、71頁）。
（十二）被告丙○、甲○於98年7 月3 日以後至5 日間之某日（
        由98年7 月5 日乙○與丙○電話對話內容推知），在被
        告丙○自小客車上，由被告甲○在該威力彩券背面填上
        個人姓名、身分證號碼等相關資料，嗣於98年7 月8日
        ，被告丙○甲○共同前往中國信託，持前開已填妥被告
        甲○個人年籍資料之威力彩，向台灣彩券業務承辦人提
        示兌獎，經核對彩券無誤後扣除稅捐，於同日核撥頭獎
        獎金7 億3 千9 百99萬6023元入被告甲○所有之中國信
        託帳戶之事實，為被告丙○、甲○所不爭執（見本院卷
        一第57頁背面、58頁），復有本院勘驗筆錄及電話對話
        譯文（見本院卷一第177 頁背面、189 頁）及中國信託
        98 年8月17日中信銀字第09822271210007號函及所附甲
        ○帳戶歷史交易查詢資料、中國信託98年8 月19日中信
        銀字第0982220420130 號函、中國信託98年11月27日中
        信銀字第0982220420176 號函及所附威力彩頭獎彩券影
        本各1 份附卷可按（見98年度他字第5723號卷第114 、
        11 8頁、98年度偵字第30828 號卷第21、22、121 頁）
        。被告丙○、甲○於本院審理時均證稱：甲○在彩券背
        面書寫她的身分證字號、姓名等相關資料時，我們就已
        經決定只有我們兩個（丙○、甲○）去兌獎，不讓乙○
        一起去領獎金；我們2 人於98年7 月8 日去銀行兌獎，
        事先沒有告訴乙○，乙○並不知道等語（見本院卷二第
        60 頁 、70頁背面、71頁）；核與證人即告訴人乙○所
        證述：甲○在彩券背面寫上她的身分證字號、姓名資料
        後，丙○才告訴我；丙○、甲○於98年7 月8 日去銀行
        兌獎，事先沒有告訴我，我並不知道等情相符（見本院
        卷二第44頁背面）。則被告丙○受乙○之委託代簽購彩
        券，非但未依約將代為簽購之彩券交還告訴人乙○，由
        乙○持之向銀行兌獎，反與被告甲○討論後，未經告訴
        人乙○之同意，即擅自在彩券背面填寫被告甲○之個人
        資料，且將甲○之個人資料填寫在彩券背面的時候，就
        已經決定由丙○、甲○2 人自行去銀行兌領彩金，不讓
        乙○同往，嗣於98年7 月8 日，被告丙○與甲○復未經
        告訴人乙○之同意，擅自持已填寫被告甲○個人資料之
        威力彩彩券，向中國信託台灣彩券業務承辦人提示兌獎
        ，經核對彩券無誤後扣除稅捐，旋於同日核撥頭獎獎金
        7 億3 千9 百99萬6023元入被告甲○所有之中國信託帳
        戶，是被告丙○、甲○顯共同意圖為自己不法利益，違
        背任務，致生損害於告訴人乙○之財產甚明。
（十三）綜上所述，被告2 人之辯解，均顯係勾串卸責之詞，委
        無可採，事證明確，其2人之犯行均堪已認定。
（十四）被告聲請將告訴人乙○所提出之手機原始錄音檔送鑑定
        ，以證明有無剪接；惟法務部調查局及內政部警政署刑
        事警察局均無法鑑定，有法務部調查局99年8 月2 日調
        科參字第09900348440 號函及內政部警政署刑事警察局
        99年9 月21日刑鑑字第0990125392號函各1 份（見本院
        卷一第202 、266 頁）附卷可稽，被告亦未提出其他機
        關可供鑑定，且該手機原始錄音檔之對話內容，確係本
        案彩券中獎後告訴人乙○與被告丙○、甲○間之對話討
        論內容，並無剪接之情事，詳於前壹三所述，是核無送
        鑑定之必要，附此敘明。又被告聲請勘驗告訴人乙○所
        提出之手機原始錄音檔內之其餘錄音檔，惟其餘錄音檔
        與本案之關連性如何，已有疑義，且本案事證已臻明確
        ，核無勘驗之必要，併此敘明。
三、按背信係因身分而成立之罪，其共同實行、或教唆、幫助者
    雖無此項身分，依刑法第31條第1 項規定，仍以正犯論；是
    被告甲○雖未受乙○之委託，而不具有為他人處理事務之身
    分，惟其與具有此身分之被告丙○共同實行本案犯罪行為，
    雖無此特別身分，仍應以正犯論。故核被告丙○所為，係犯
    刑法第342 條第1 項之背信罪；被告甲○所為，係犯刑法第
    31條第1 項前段（起訴書誤載為第2 項）、第342 條第1 項
    之背信罪。被告2 人就上開犯行，有犯意聯絡與行為分擔，
    應論以共同正犯。爰審酌被告2 人否認犯行，飾詞狡辯，態
    度不佳，違背受託之任務及處事之誠信，敗壞社會善良風氣
    ，貪圖之金額甚巨，惟念告訴人乙○委託他人處理事務，亦
    未審慎為之，該筆金額亦非其努力辛勞賺取之所得等一切情
    狀，分別量處如主文所示之刑。
據上論斷，應依刑事訴訟法第299 條第1 項前段、刑法第28條、
第31條第1 項前段、第342 條第1 項，刑法施行法第1 條之1 ，
判決如主文。
本案經檢察官鄧怡君到庭執行職務。
中    華    民    國    99    年    11    月    22    日
                  刑事第七庭    審判長法  官  陳  箐
                                      法  官  簡佩珺
                                      法  官  洪培睿
以上正本證明與原本無異。
如不服本判決應於收受送達後10日內向本院提出上訴書狀，並應
敘述具體理由；如未敘述上訴理由者，應於上訴期間屆滿後20日
內向本院補提理由書（均須按他造當事人之人數附繕本）「切勿
逕送上級法院」。                              
中    華    民    國    99    年    11    月    22    日
                                      書記官  李玉霜
附錄法條：
刑法第342條：
為他人處理事務，意圖為自己或第三人不法之利益，或損害本人
之利益，而為違背其任務之行為，致生損害於本人之財產或其他
利益者，處 5 年以下有期徒刑、拘役或科或併科 1 千元以下罰
金。
前項之未遂犯罰之。

司法院資訊處製作；財團法人民間司法改革基金會備份。
